臺灣臺中地方法院刑事判決                    九十一年度交易字第一六五號
    公  訴  人
    即聲請人    臺灣臺中地方法院檢察署檢察官
    被      告  甲○○
右列被告因公共危險案件經檢察官聲請簡易判決處刑（九十一年度偵字第二七０八號
）經本院台中簡易庭認不宜以簡易判決處刑，而改依通常程序審理後，本院判決如左
：
    主      文
甲○○服用酒類，不能安全駕駛動力交通工具而駕駛，處拘役參拾日，如易科罰金，
以參佰元折算壹日。
    事      實
一、甲○○於民國（下同）九十一年一月三十一日，在台中縣所工作之太平工地服用
    維士比酒類後已達不能安全駕駛動力交通工具之程度，仍自行駕駛車牌號碼ＮＤ
    －五三七七號自小客車，沿台中縣大里市○○路向大里路方向行駛，於同日晚上
    八時五十分許，行經愛心路與大里路口左轉大里路時，當時天候為晴、路面無障
    礙，並無不能注意之情形，因不勝酒力，不慎撞擊大里路上同向行駛之林秀玲所
    駕駛車牌號碼ＸＳ－一九一一號自小客車。嗣警據報前往處理時測得甲○○酒後
    吐氣所含酒精成份每公升高達０．三三亳克後，始查悉上情。
二、案經台中縣警察局霧峰分局報請臺灣臺中地方法院檢察署檢察官偵查，聲請簡易
    判決處刑，經本院台中簡易庭認不宜以簡易判決處刑，而改依通常程序審理。
    理      由
一、訊據被告甲○○對於右揭酒後駕車以致肇事之事實坦承不諱，並有台中縣警察局
    道路交通事故調查表、刑法第一百八十五條之三案件測試觀察紀錄表、酒精值測
    試單各一份附卷可稽。按刑法於八十八年四月二十一日經總統公布增訂第一百八
    十五條之三，將服用酒類不能安全駕駛動力交通工具而駕駛者，亦納入刑事處罰
    之範疇，該條規定並自同年月二十三日正式施行，犯本條之罪係屬抽象危險犯，
    其立法目的在嚇阻酒後駕車，危害公眾安全及防止交通事故之發生，條文中所稱
    「不能安全駕駛動力交通工具」係屬不確定之法律概念，除衡之行為人駕車時飲
    用酒類之程度及血液中酒精含量之多寡外，並應參以行為人當時之精神狀態、駕
    馭車輛之情形及對於交通號誌或指揮之遵守能力，以資相佐，斷非徒以飲酒數量
    作為取決是否成罪之唯一標準，否則，個人酒量殊異，偶因特殊情狀致未達平日
    精神狀態者亦所在多有，欲以劃一標準遽為能否安全駕車或酒醉之論斷，誠屬難
    能，惟參考德國、美國之認定標準，駕駛人於呼氣中酒精濃度達每公升零點五五
    亳克以上者，肇事率為一般正常人之十倍，認為已達不能安全駕駛之標準，然在
    此標準以下之行為，如輔以其他客觀事實得作為不能安全駕駛之判斷時，亦屬之
    ，法務部八十八年五月十八日法八八檢字第００一六六九號函亦採斯旨，有該函
    一份附卷可稽。另就醫學文獻所知，單次飲用酒精後之生理、心理變化，主要與
    代謝酒精的兩種主要酵素乙醇去氫脢（簡稱ＡＤＨ）及乙醛去氫脢（簡稱ＡＬＤ
    Ｈ）有關，ＡＤＨ作用乃將血液內之乙醇代謝為乙醛，因而決定酒精代謝之快慢
    ，而ＡＬＤＨ則再將產生之乙醛進一步代謝，最後成為其他碳水化合物，而「飲
    酒後會產生臉潮紅、頭痛、心跳加速等自主神經系統亢奮現象，主要乃與乙醛在
    血液中蓄積的程度有關」。雖然ＡＬＤＨ的代謝能力會因個人體質而有所差異，
    故每個人飲酒後之生理反應不同，惟ＡＤＨ則個別差異不大，因此同種族間之酒
    精清除率相近，一般而言飲用同量酒精後對每個人之身體影響應屬類似，故依血
    中酒精濃度得判定酒精對於人體影響之程度，當血中酒精濃度於呼氣濃度值達每
    公升０．二五亳克時，將造成飲酒者輕度協調功能降低；而當呼氣濃度值達每公
    升０．二五至０．四０亳克時，肇事率為平常之二至六倍，當呼氣濃度值達每公
    升０．四０至０．五０亳克時，肇事率為平常之六至七倍，當呼氣濃度值達每公
    升０．五０至０．五五時，肇事率為平常之七至十倍（參照行政院國軍退除役官
    兵輔導委員會台北榮民總醫院八十八年八月五日（八八）北總內字第二六八六八
    號函及中央警察大學交通學系暨交通管理研究所蔡中志教援之研究報告，酒精濃
    度與肇事率之關係一文，台灣高等法院檢察署八十八年十一月編印「不能安全駕
    駛」認定標準之相關論文資料第四十九頁）。從而汽車駕駛飲酒後其吐氣所含酒
    精成分超過每公升０．二五亳克以上者，不得駕車，道路交通安全規則第一百十
    四條第二款定有明文。本件被告甲○○酒後吐氣所含酒精成分達０．三三亳克，
    又不勝酒力肇事，因此基於以上之客觀事實，足認被告駕車時確已達不能安全駕
    駛動力交通工具程度。從而本案事證明確，被告犯行堪予認定。
二、核被告所為，係犯刑法第一百八十五條之三之服用酒類致無法安全駕駛動力交通
    工具罪。爰審酌被告喝酒後已不能安全駕駛，仍不顧公眾安全，貿然駕車及所生
    危害、犯後坦承犯行等一切情狀，從輕量處如主文所示之刑，並諭知易科罰金之
    折算標準。
據上論斷，應依刑事訴訟法第四百五十二條、第二百九十九條第一項前段、刑法第一
百八十五條之三、第四十一條第一項前段，罰金罰鍰提高標準條例第二條，判決如主
文。
中    華    民    國      九十一      年       五      月     三        日
        臺灣臺中地方法院交通法庭
                                        法  官  郭  德  進
右正本證明與原本無異。
如不服本判決，應於判決送達後十日內向本院提出上訴狀( 應附繕本 )，上訴於臺灣
高等法院臺中分院。
                                        書記官
中    華    民    國      九十一      年       五      月       六      日
刑法第一百八十五條之三：
服用毒品、麻醉藥品、酒類或其他相類之物，不能安全駕駛動力交通工具而駕駛者，
處一年以下有期徒刑、拘役或三萬元以下罰金。
                                                                        Ｂ
